【裁判字號】    97,簡,127
【裁判日期】    971027
【裁判案由】    廢棄物清理法
【裁判全文】
高雄高等行政法院簡易判決
                                       97年度簡字第127號
原      告  安生醫院附設護理之家
代  表  人  鄭淑貞
被      告  雲林縣環境保護局
代  表  人  黃揮原  局長
訴訟代理人  甲○○
            乙○○
上列當事人間廢棄物清理法事件，原告不服雲林縣政府中華民國
97年5月5日府行法字第0970039278號訴願決定，提起行政訴訟，
本院判決如下：
    主  文
原告之訴駁回。
訴訟費用由原告負擔。
    事實及理由
一、事實概要：緣被告所屬稽查人員於民國96年11月27日至原告
    營業處所督導考核，發現原告之感染性事業廢棄物貯存場所
    未完全標示清楚，且冷藏櫃未設置溫度計，亦無儲存時間標
    示，違反廢棄物清理法第36條第1項暨事業廢棄物貯存清除
    處理方法及設施標準第8條第1項及第2項之規定，被告乃依
    廢棄物清理法第53條第2款規定，以97年1月23日雲環廢字第
    0970000385號執行違反廢棄物清理法案件裁處書裁處原告新
    台幣（下同）6萬元罰鍰。原告不服，提起訴願，遭決定駁
    回，遂提起本件行政訴訟。
二、本件原告主張：（一）原告有做感染性廢棄物標示，僅戶外
    非感染性一般生活廢棄物收集子車標示尚未做好。感染性廢
    棄物貯存須在0℃以下，因法規中並沒有明示要求冷凍櫃內
    要放置溫度計，數年來冷凍櫃指示燈亮綠色為正常運作，內
    層結霜顯示至少0℃以下，上級也沒人指明要放置溫度計，
    包括衛生所及有些同業醫療院所皆不清楚此項規定。原告經
    稽查糾正後，已經購買溫度計，置於冷凍櫃內。（二）按事
    業廢棄物貯存清除處理方法及設施標準第8條第1項第2款規
    定：「生物醫療廢棄物之廢尖銳器具及感染性廢棄物之貯存
    方法，除中央主管機關另有規定外，應符合下列規定：‧‧
    ‧二、感染性廢棄物：應與其他廢棄物分類貯存；‧‧‧。
    貯存條件應符合下列規定：（一）廢棄物產出機構：於攝氏
    5度以上貯存者，以1日為限；‧‧‧。」本件原告在稽查前
    乃將拋棄式抽痰管集中後，每班8小時內一定置於感染性廢
    棄物貯存冷凍櫃中，是依上開規定，原告並無不法。被告所
    屬稽查人員當時有看到2或3條拋棄式抽痰管掉落地上或尚放
    置在抽痰機上，是因員工匆忙中不慎掉落或是尚在處置被照
    顧者，而非所有病房皆亂丟棄使用後之抽痰管，況且拋棄式
    抽痰管使用過後均有一塑膠手套將使用過後之抽痰管完全包
    入手套中，短時間內尚不會造成感染源散播，不至於造成環
    境公害。是請體恤原告，倘若重罰，原告將無法正常營運，
    這些弱勢的老弱婦孺和病情汲汲可危的臥床病人又該如何是
    好等情。並聲明求為判決訴願決定及原處分均撤銷。
三、被告則以：原告之感染性事業廢棄物貯存場所未完全標示清
    楚，且冷藏櫃未設置溫度計，亦無儲存時間標示，違反廢棄
    物清理法第36條第1項暨事業廢棄物貯存清除處理方法及設
    施標準第8條之規定。按「有下列情形之一者，處新台幣6萬
    元以上30萬元以下罰鍰。經限期改善，屆期仍未完成改善者
    ，按日連續處罰。情節重大者，並得命其停工或停業：‧‧
    ‧二、貯存、清除或處理有害事業廢棄物，違反第36條第1
    項規定。」廢棄物清理法第53條第2款定有明文。又感染性
    廢棄物屬有害事業廢棄物，原告違反廢棄物清理法第36條第
    1項暨事業廢棄物貯存清除處理方法及設施標準第8條之規定
    ，被告依廢棄物清理法第53條第2款規定裁處原告6萬元罰鍰
    ，已屬應課處罰鍰最低額度，可見被告業已考量原告違反上
    開條文情節之輕重，並非恣意課處。從而，被告選擇對原告
    權益損害最小之方式，即課處罰緩最低額度，未有失當，是
    原告所訴顯無理由等語，資為抗辯。並聲明求為判決原告之
    訴駁回。
四、兩造之爭點為原告有無違反廢棄物清理法第36條第1項暨事
    業廢棄物貯存清除處理方法及設施標準第8條第1項及第2項
    之規定？被告依廢棄物清理法第53條第2款規定裁處原告6萬
    元罰鍰是否過重？經查：
（一）按「本法所稱廢棄物，分下列二種：‧‧‧二、事業廢棄
      物：（一）有害事業廢棄物：由事業所產生具有毒性、危
      險性，其濃度或數量足以影響人體健康或污染環境之廢棄
      物。」「第1項第2款之事業，係指‧‧‧醫療機構‧‧‧
      及其他經中央主管機關指定之事業。」「事業廢棄物之貯
      存、清除或處理方法及設施，應符合中央主管機關之規定
      。前項事業廢棄物之貯存、清除、處理方法及設施標準，
      由中央主管機關定之。」「有下列情形之一者，處新台幣
      6萬元以上30萬元以下罰鍰。經限期改善，屆期仍未完成
      改善者，按日連續處罰。情節重大者，並得命其停工或停
      業：‧‧‧二、貯存、清除或處理有害事業廢棄物，違反
      第36條第1項規定。」分別為廢棄物清理法第2條第1項第2
      款第1目、第4項、第36條及第53條第2款所明定。次按「
      生物醫療廢棄物之廢尖銳器具及感染性廢棄物之貯存方法
      ，除中央主管機關另有規定外，應符合下列規定：一、廢
      尖銳器具：應與其他廢棄物分類貯存，並以不易穿透之堅
      固容器密封盛裝，貯存以1年為限。二、感染性廢棄物：
      應與其他廢棄物分類貯存；以熱處理法處理者，應以防漏
      、不易破之紅色塑膠袋或紅色可燃容器密封盛裝；以滅菌
      法處理者，應以防漏、不易破之黃色塑膠袋或黃色容器密
      封貯存。貯存條件應符合下列規定：（一）廢棄物產出機
      構：於攝氏5度以上貯存者，以1日為限；於攝氏5度以下
      至零度以上冷藏者，以7日為限；於攝氏零度以下冷凍者
      ，以30日為限。（二）清除機構：不得貯存；但有特殊情
      形而須轉運者，經地方主管機關同意後，得於攝氏5度以
      下冷藏或冷凍，並以7日為限。（三）處理機構：不得於
      攝氏5度以上貯存；於攝氏5度以下至零度以上冷藏者，以
      7日為限；於攝氏零度以下冷凍者，以30日為限。前項貯
      存容器及塑膠袋，除應於最外層明顯處標示廢棄物名稱、
      產生廢棄物之事業名稱、貯存日期、重量、清除處理機構
      名稱及區別有害事業廢棄物特性之標誌外，感染性廢棄物
      另應標示貯存溫度。」事業廢棄物貯存清除處理方法及設
      施標準第8條第1項及第2項定有明文。查前揭設施標準乃
      行政院環境保護署依廢棄物清理法第36條第2項規定之授
      權，所訂立關於廢棄物貯存、清除、處理方法及設施標準
      之細節性規定，核與廢棄物清理法授權意旨無違，爰予援
      用。
（二）經查，本件原告從事醫療行為過程，產生感染性事業廢棄
      物，經被告於96年11月27日派員前往原告營業處所稽查時
      ，發現原告僅將使用過之抽痰管放置於印有「沙拉脫」字
      樣之紙箱內，並未於該紙箱外層明顯標示廢棄物名稱、貯
      存日期及區別有害事業廢棄物特性之標誌，且尚有數條使
      用過之抽痰管放置於抽痰機上，或掉落於病床角落，而貯
      存廢棄物之冰箱四周及外觀亦無溫度顯示等情，此有被告
      環境稽查工作紀錄影本及現場照片附本院卷可稽，洵堪認
      定。原告主張其雖未於冰箱設置溫度計，惟其確實有將廢
      棄物貯存於冰箱內冷藏，且冰箱係正常運作，故其貯存方
      式未違反規定云云。然依前揭事業廢棄物貯存清除處理方
      法及設施標準第8條第1項及第2項規定，感染性廢棄物應
      與其他廢棄物分類貯存，且貯存溫度及日數均有一定之限
      制，貯存容器另應標示貯存溫度。然原告未於冰箱設置溫
      度計，亦無溫度紀錄表可按，核屬未標示貯存溫度，致使
      主管機關無從由其貯存外觀及紀錄判斷其貯存之溫度，自
      無法判斷其貯存之方式是否合法，而無法達到對感染性廢
      棄物管制之目的。是原告違反事業廢棄物貯存規定之事實
      甚為明確。
（三）按醫療院所產生之感染性事業廢棄物，若未加以謹慎貯存
      處理，可能對人體健康造成莫大危害，故法令對該類事業
      廢棄物之貯存方法、貯存設施及處理方式，皆有嚴格之規
      範，原告既為醫療機構，對相關法令理當注意遵行，其應
      注意並能注意而不注意，致未依前揭標準規定，貯存感染
      性廢棄物，縱非故意，亦難謂無過失，自無法免除其行政
      責任。又揆諸首揭廢棄物清理法第53條第2款規定，只要
      貯存、清除或處理有害事業廢棄物，違反同法第36條第1
      項規定，即構成該款規定之違章，尚不以實際產生污染結
      果為處罰之構成要件。是原告於本院行準備程序時主張其
      有以塑膠手套將使用過之抽痰管完全包覆，短時間內並不
      會造成感染源散播，應予免罰云云，顯係對法律有所誤解
      ，實無足取。再者，被告係依據上開廢棄物清理法第53條
      第2款規定為本件裁罰處分，而該條款所定罰鍰裁量範圍
      係「6萬元以上30萬元以下」，被告已審酌原告違章行為
      之情節，而裁處最低金額即6萬元之罰鍰，核其裁量並無
      過當濫權可言。原告於本院行準備程序時主張本件法律所
      定最低罰鍰為6萬元，被告之處分過重云云，顯不足取。
      另法律並無對違章行為，須先行輔導改善，始得加以處罰
      之明文，則原告主張被告未先行協助輔導原告，即對原告
      科罰，難以接受云云，亦無足採。
（四）綜上所述，原告之主張並不可採。從而，被告以原告違反
      廢棄物清理法第36條第1項暨事業廢棄物貯存清除處理方
      法及設施標準第8條第1項及第2項規定，乃依廢棄物清理
      法第53條第2款規定，裁處6萬元罰鍰，並無違誤；訴願決
      定予以維持，亦無不合。原告起訴意旨求為撤銷，為無理
      由，應予駁回。並不經言詞辯論為之。
五、據上論結，本件原告之訴為無理由，依行政訴訟法第233條
    第1項、第236條、第98條第1項前段，判決如主文。
中    華    民    國    97    年    10    月   27     日
             高雄高等行政法院第三庭
                               法官  李  協  明
以上正本係照原本作成。
如不服本判決，應於送達後20日內，向本院提出上訴狀並表明上
訴理由，如於本判決宣示後送達前提起上訴者，應於判決送達後
20日內補提上訴理由書（須按他造當事人人數附繕本）。
中    華    民    國    97    年    10    月   27     日
                             書記官  楊  曜  嘉
附註：
行政訴訟法第235條（第1項、第2項）：
對於適用簡易程序之裁判提起上訴或抗告，須經最高行政法院之
許可。
前項許可，以訴訟事件所涉及之法律見解具有原則性者為限。


司法院資訊處製作；財團法人民間司法改革基金會備份。
